【裁判字號】    97,抗,794
【裁判日期】    970829
【裁判案由】    聲請撤銷緩刑
【裁判全文】
臺灣高等法院刑事裁定                   97年度抗字第794號
抗  告  人
即  受刑人  甲○○即潘俊銘
上列抗告人因公共危險案件，不服臺灣桃園地方法院97年度撤緩
字第57號，中華民國97年5月8日所為裁定，提起抗告，本院裁定
如下：
    主  文
抗告駁回。
    理  由
一、檢察官聲請意旨略以：受刑人甲○○前因犯妨害風化案件，
    經鈞院於民國（下同）94年6月27日，以94年度訴字第909號
    刑事判決判處有期徒刑一年，緩刑三年，並於94年8月1日確
    定在案。詎其竟於緩刑期間（97年8月1日）內之96年12月20
    日更犯公共危險（酒後駕車）罪，經鈞院於97年2月18日以
    97年度壢交簡字第341號刑事簡易判決判處有期徒刑二月，
    並於97年3月17日確定。受刑人所為已合於刑法第75條之1第
    1項第2款所定撤銷緩刑宣告之原因，爰依刑事訴訟法第476
    條規定聲請撤銷上述緩刑之宣告等語。
二、原審法院裁定意旨略以：
  (一)按「於中華民國94年1月7日刑法修正施行前，受緩刑之宣告
    ，94年1月7日修正刑法施行後，仍在緩刑期內者，適用94年
    1 月7日修正施行之刑法第75條、第75條之1及第76條規定」
    ，刑法施行法第6條之1定有明文。查本件受刑人甲○○前因
    犯妨害風化案件，經本院以94年度訴字第909號刑事判決判
    處有期徒刑一年，緩刑三年，並於94年8月1日確定，又於緩
    刑期間內即96年12月20日更犯公共危險罪，經本院以97年度
    壢交簡字第341號判決判處有期徒刑2月，並於97年3月17日
    確定等情，有卷附前揭判決書各一份及臺灣高等法院被告前
    案紀錄表一份可稽。是受刑人係於95年7月1日刑法修正施行
    前受上開緩刑宣告，並於刑法修正施行後仍在緩刑期內，依
    前開說明，就撤銷緩刑之宣告，自應適用修正施行後之刑法
    第75條、第75條之1規定。
  (二)依修正後刑法第75 條之1規定：「受緩刑之宣告而有下列情
    形之一，足認原宣告之緩刑難收其預期效果，而有執行刑罰
    之必要者，得撤銷其宣告：一、緩刑前因故意犯他罪，而在
    緩刑期內受得易科罰金之有期徒刑、拘役或罰金之宣告確定
    者。二、緩刑期內因故意犯他罪，而在緩刑期內受得易科罰
    金之有期徒刑、拘役或罰金之宣告確定者。三、緩刑期內因
    過失更犯罪，而在緩刑期內受有期徒刑之宣告確定者。四、
    違反第七十四條第二項第一款至第八款所定負擔情節重大者
    。前條第二項之規定，於前項第一款至第三款情形亦適用之
    」。是本件受刑人乃於緩刑期內因故意更犯罪，而在緩刑期
    內受得易科罰金之有期徒刑宣告確定至明，受刑人所為已合
    於上揭刑法第75條之1第1項第2款所定之情形。且聲請人係
    於97年4月30日向本院聲請撤銷緩刑，有聲請狀上本院收文
    戳一枚為憑，係在本院97年度壢交簡字第341號刑事判決確
    定後六月以內提出聲請。故本件聲請撤銷緩刑之宣告，與修
    正後刑法第75條之1第1項第2款及同條第2項之規定相符，本
    院審酌受刑人於受緩刑宣告後，竟不知更加謹慎，在前開緩
    刑宣告確定後，再於96年12月20日更犯公共危險罪犯行，足
    見前開緩刑之宣告未達惕勵教化之效，難收其預期之效果，
    而有執行刑罰之必要，已符修正後刑法第75條之1第1項第2
    款之規定，聲請人所請，核無不合，因而准許檢察官撤銷緩
    刑宣告之聲請等語。
三、抗告意旨略以：受刑人因家庭經濟因素一時貪念而犯妨害風
    化罪，之後努力重新做人，腳踏實地，且被告係單親家庭，
    獨自撫養二稚齡小孩，現有正當工作，迄96年12月20日因同
    事聚餐，一時不察才又犯了公共危險罪，心情甚為難過，為
    此提起抗告，懇請鈞院考量受刑人所犯情節尚非重大、現有
    正當工作、養育家中小孩，兼顧法理情等情，原諒被告無心
    之過，撤銷原裁定，駁回聲請人撤銷緩刑之聲請等語。
四、經查，
  (一)按刑法業經於94年2月2日經總統令修正公布，並自95年7 月
    1日起生效施行。刑法施行法第6條之1規定：「於中華民國
    94年1月7日刑法修正施行前，受緩刑之宣告，94年1月7日修
    正刑法施行後，仍在緩刑期內者，適用94年1月7日修正施行
    之刑法第75條、第75條之1及第76條規定」。查本件受刑人
    甲○○前因妨害風化等案件，經原審於94年8月1日判處有期
    徒刑一年，緩刑三年確定。嗣於緩刑期間（97年8月1日）內
    之96年12月20日更犯公共危險（酒後駕車）罪，再經原審於
    97年3月17日判處有期徒刑二月確定，並於97年4月29日執行
    易科罰金完畢等情，有前開刑事判決正本及本院被告前案紀
    錄表等件在卷可稽。是被告係在本次刑法修正施行前受上述
    緩刑宣告確定，且於95年7月1日刑法修正施行後，仍在緩刑
    期間內，揆諸上揭規定，即應適用本次刑法修正後關於撤銷
    緩刑之相關規定。
  (二)次按，「緩刑前因故意犯他罪，而在緩刑期內受得易科罰金
    之有期徒刑、拘役或罰金之宣告確定者」，足認原宣告之緩
    刑難收其預期效果，而有執行刑罰之必要者，「得」撤銷其
    宣告，刑法第75條之1第1項第1款定有明文。考其立法意旨
    略以：關於緩刑之撤銷，現行法第75條第1項固已設有2款應
    撤銷之原因；至得撤銷緩刑之原因，則僅於保安處分章內第
    93條第3項與撤銷假釋合併加以規定，體例上不相連貫，實
    用上亦欠彈性，爰參酌德國及奧地利現行立法例增訂得撤銷
    緩刑之原因，其中現行關於緩刑前或緩刑期間故意犯他罪，
    而在緩刑期內受得易科罰金之有期徒刑之宣告者，列為應撤
    銷緩刑之事由，因認過於嚴苛，而排除第75條應撤銷緩刑之
    事由，移列至得撤銷緩刑事由，俾使「法官依被告再犯情節
    ，而裁量是否撤銷先前緩刑之宣告」；其次，如有前開事由
    ，但判決宣告拘役、罰金時，可見行為人仍未見悔悟，有列
    為得撤銷緩刑之事由，以資彈性適用，爰於第1項第1款、第
    2款增訂之。且本條採用裁量撤銷主義，賦予法院撤銷與否
    之權限，特於第一項規定實質要件為「足認原宣告之緩刑難
    收其預期效果，而有執行刑罰之必要」，供作審認之標準。
    亦即於上揭「得」撤銷緩刑之情形，法官應依職權本於合目
    的性之裁量，妥適審酌被告所犯前後數罪間，關於法益侵害
    之性質、再犯之原因、違反法規範之情節是否重大、被告主
    觀犯意所顯現之惡性及其反社會性等情，是否已使前案原為
    促使惡性輕微之被告或偶發犯、初犯改過自新而宣告之緩刑
    ，已難收其預期之效果，而確有執行刑罰之必要，此與刑法
    第75條第1項所定2款要件有一具備，即毋庸再行審酌其他情
    狀，應逕予撤銷緩刑之情形不同。
  (三)經查，受刑人甲○○先後故意犯妨害風化及公共危險等罪，
    足見其於緩刑期間內，未能確實遵守法律，且其曾有二次酒
    後駕車之前科，本次復駕駛自小客車與賴昭琴駕駛之自小客
    車發生車禍，其漠視法律規範，惡性非輕，且對道路使用人
    構成重大之危險，應認前案緩刑之宣告難收預期之效果，而
    有執行刑罰之必要。原審因依刑法第75條之1第1項第2款之
    規定，准予撤銷緩刑之聲請，雖未就受刑人所犯前後數罪間
    ，關於法益侵害、再犯之原因、違反法規範之情節是否重大
    、被告主觀犯意所顯現之惡性及其反社會性等情，詳為審酌
    而有微疵，然其結論則無不合。被告提起抗告，指摘原裁定
    未能審酌其已有悔意，撤銷緩刑實屬過苛云云，為無理由，
    應予駁回。
據上論斷，應依刑事訴訟法第412條，裁定如主文。
中    華    民    國    97    年    8     月    29    日
                  刑事第十庭審判長法  官  楊炳禎
                                  法  官  李春地
                                  法  官  朱光仁
以上正本證明與原本無異。
不得再抗告。
                                  書記官  王宜玲
中    華    民    國    97    年    9    月    3      日


司法院資訊處製作；財團法人民間司法改革基金會備份。
